臺灣高雄地方法院交通事件裁定　　　　100年度交聲字第721號
原處分機關　交通部公路總局高雄區監理所
異　議　人
即受處分人　邱發星
上列受處分人因違反道路交通管理處罰條例案件，對於交通部公
路總局高雄區監理所中華民國100年3月12日所為之處分（原處分
案號：高監營裁字第裁80-NO0000000號），聲明異議，本院裁定
如下：
    主  文
原處分撤銷。
邱發星汽車駕駛人，駕駛汽車經測試酒精濃度超過規定標準，處
罰鍰新臺幣參萬元整，禁止考領普通重型機器腳踏車駕駛執照壹
年，且接受道路交通安全講習。
    理  由
一、原處分及移送意旨略以：受處分人即異議人邱發星於民國98
    年1月2 日18時24分許，行經高雄市大寮區○○○縣道時，因酒
    後駕駛車號XB5-829 號機車之交通違規，經測得其酒精濃度
    每公升0.49毫克，超過規定標準（每公升0.25毫克以上），
    爰依道路交通管理處罰條例第35條第1 項第1 款之規定，裁
    處罰鍰新臺幣（下同）30,000元，禁考駕駛執照2 年，並施
    以道安講習等情。
二、聲明異議意旨則以：異議人前開酒駕行為，業經檢察官為不
    起訴處分，為此聲明異議，請為撤銷罰單之處分等語。
三、按汽車駕駛人飲用酒類或其他類似物後，其吐氣所含酒精濃
    度超過每公升0.25毫克或血液中酒精濃度超過百分之0.05以
    上，不得駕車；又汽車駕駛人，駕駛汽車經測試檢定有酒精
    濃度超過規定標準者，處新臺幣1 萬5,000 元以上6 萬元以
    下罰鍰，並當場移置保管該汽車及吊扣其駕駛執照1 年；因
    而肇事致人受傷者，並吊扣其駕駛執照2 年，道路交通安全
    規則第114 條第2 款、道路交通管理處罰條例第35條第1 項
    第1 款分別定有明文。
四、經查：
(一)關於罰鍰部分：
  1.本件異議人邱發星（下稱異議人）於前揭時、地酒後駕駛上
    開重型機車，因已達不能安全駕駛之程度，經測得其酒精濃
    度每公升0.49毫克，超過規定標準（每公升0.25毫克以上）
    ，同時有道路交通管理處罰條例第35條第1項第1款之交通違
    規，並觸犯刑法第185 條之3 之公共危險罪。其所犯公共危
    險罪部分，業經臺灣高雄地方法院檢察署檢察官以98年度偵
    字第3704號，依刑事訴訟法第253 條職權為不起訴處分確定
    。原處分機關就同一違規行為，則裁處異議人罰鍰30,000元
    ，禁考駕駛執照2 年，並施以道安講習等情，為異議人所是
    認，並有高雄縣政府警察局98年1 月2日高警交字第NO00000
    00號舉發違反道路交通管理事件單、臺灣高等法院被告前案
    紀錄表、原處分機關上開裁決書各1 份在卷可稽，此部分之
    事實已堪認定。
  2.按「一行為同時觸犯刑事法律及違反行政法上義務規定者，
    依刑事法律處罰之。但其行為應處以其他種類行政罰或得沒
    入之物而未經法院宣告沒收者，亦得裁處之。前項行為如經
    不起訴處分或為無罪、免訴、不受理、不付審理之裁判確定
    者，得依違反行政法上義務規定裁處之」，行政罰法第26條
    規定甚明。其立法理由明載：「一行為同時觸犯刑事法律及
    違反行政法上義務規定時，由於刑罰與行政罰同屬對不法行
    為之制裁，而刑罰之懲罰作用較強，故依刑事法律處罰，即
    足資警惕時，實無一事二罰再處行政罰之必要。且刑事法律
    處罰，由法院依法定程序為之，較符合正當法律程序，應予
    優先適用。但罰鍰以外之沒入或其他種類行政罰，因兼具維
    護公共秩序之作用，為達行政目的，行政機關仍得併予裁處
    ，故為第1 項但書規定。前述行為如經檢察官為不起訴處分
    或法院為無罪、免訴、不受理或不付審理（少年事件）之裁
    判確定，行政罰之裁處即無一事二罰之疑慮，故第2 項規定
    此時仍得依違反行政法上義務之規定裁處」。從而，本件異
    議人酒後駕車之違規行為，乃經檢察官為不起訴處分確定，
    依上開說明，即無一事二罰之情形發生，是異議人因上開不
    起訴處分所為之捐款，自不能認有違行政罰法第26 條第1項
    前段之規定，則其縱已經不起訴處分，仍得依行政法規加以
    裁處。
(二)關於禁止考領重型機車駕駛執照2年部分：
    另按，道路交通管理處罰條例第35條第1 項第1 款所稱「駕
    駛汽車經測試檢定有酒精濃度超過規定標準之情形，因而肇
    事致人受傷者，吊扣其駕駛執照2年」，係以行為人飲酒後
    駕車之行為，造成他人受傷為必要。本件異議人飲酒駕車後
    ，並未因此使他人受傷，有臺灣高雄地方法院檢察署檢察官
    98  年度撤緩偵字第14號緩起訴處分書附卷可參。本件異議
    人上開交通違規行為，既無「因而肇事致人受傷」之情形，
    原處分機關僅依舉發通知單之記載而禁止異議人考領駕駛執
    照2年，於法未合，應依道路交通管理處罰條例第35條第1項
    第1款、第67條第6項及違反道路交通管理事件統一裁罰基準
    表之規定，裁處異議人禁止考領重型機車駕駛執照1年。
(三)關於施以道路安全講習部分：
    原處分機關裁處異議人應參加道路安全講習部分，係為達成
    遏止酒後駕車之不法行為，維護道路交通用路權人之安全法
    益等行政目的所必要之罰鍰以外之其他種類行政罰，依行政
    罰法第26條第1 項但書之規定，原處分機關仍得裁處，並未
    違反「一事不二罰」之規定，故此部分之裁處並無違誤。
五、綜上所述，本件異議人於飲酒後駕駛重型機車之行為，違反
    道路交通管理處罰條例第35條第1 項第1 款規定，依同條例
    第24條第1 項第2 款、第67條第6 項及違反道路交通管理事
    件統一裁罰基準表之規定，應裁處罰鍰新台幣30,000元，禁
    止考領重型機車駕駛執照1 年及應參加道路交通安全講習。
    又道路交通管理處罰條例第87條第1 項規定：「受處分人不
    服第8 條主管機關所為之處罰，得於接到裁決書之翌日起20
    日內，向管轄地方法院聲明異議。」此條文中所謂之「處罰
    」，應指包括對受處分人裁處之違規事實是否正當，及裁罰
    所引用之法條是否適當而言，蓋此二者有不可分離之關係，
    即聲明異議應以交通違規行為為標的，非以處罰項目為範圍
    。是本件異議人酒後駕車只有一個交通違規行為，雖異議人
    僅就處罰項目中之罰鍰部分提起異議，其餘部分（禁止考領
    駕照及應參加道路交通安全講習部分）並未提及，然其餘處
    罰項目與其交通違規行為是否存在既無從分離，本院自應併
    予審理，附此敘明。從而，原處分機關裁罰異議人禁考駕照
    2 年之處分即有不當，自應將原處分全部撤銷，另為裁定如
    主文第2 項所示。
據上論斷，應依道路交通案件處理法第20條前段，道路交通管理
處罰條例第35條第1 項第1 款、第67條第6 項，裁定如主文。
中    華    民    國   100    年    4     月    28    日
                  交通法庭  法  官  李璧君
以上正本證明與原本無異。
如不服本裁定應於送達後5日內向本院提出抗告狀。
中    華    民    國   100    年    4     月    28    日
                            書記官  李崑良